【裁判字號】    85,台上,1551
【裁判日期】    850712
【裁判案由】    給付工程款
【裁判全文】
最高法院民事判決                              八十五年度台上字第一五五一號
    上  訴  人  金吉盛企業有限公司
    法定代理人  簡萬貴
    訴訟代理人  劉立生律師
    被 上訴 人  臺灣夾板實業股份有限公司
    法定代理人  蔡焜山
右當事人間請求給付工程款事件，上訴人對於中華民國八十四年六月十二日台灣高等
法院第二審判決（八十三年度上字第一二九三號），提起上訴，本院判決如左：
    主  文
上訴駁回。
第三審訴訟費用由上訴人負擔。
    理  由
本件上訴人主張﹕伊向被上訴人承攬坐落台北市○○區○○段二小段一七八、一七九
、一八○、一八一號土地上信陽停車場之地下基樁工程，原約定工程款新台幣（以下
同）四百四十九萬零二百元，該基樁工程原約定十三支之直徑均為一百公分，被上訴
人嗣要求將其中七支改為直徑一百三十公分，因而增加材料費及人工費，合計一百六
十三萬五千六百四十一元，連同原約定之報酬四百四十九萬零二百元，及管理費、稅
金四十二萬三千二百七十二元，共計六百五十四萬九千一百十三元，扣除被上訴人已
付之四百萬元，尚欠伊二百五十四萬九千一百十三元等情，爰本於承攬關係，求為命
被上訴人如數給付並加計法定遲延利息之判決（第一審判命被上訴人給付九十八萬九
千六百三十元及其利息，駁回上訴人其餘之請求。兩造各就其敗訴部分，提起上訴，
原審判決駁回兩造之上訴。被上訴人就其敗訴部分未聲明不服，上訴人就其敗訴部分
，提起第三審上訴）。
被上訴人則以﹕兩造間之承攬契約已合意解除，而由訴外人南誼營造有限公司（以下
稱南誼公司）承包後，再轉包予上訴人，且工程未經驗收，亦未提出試樁報告。又上
訴人因施工損壞附近道路及排水溝，且工作物有瑕疵未能依限改進及修補，經伊另行
發包施工之費用，均應自其工程款中扣除等語，資為抗辯。
原審依審理之結果，以﹕上訴人主張其向被上訴人承攬上開基樁工程，業據提出工程
契約書為證（一審卷十五頁）；被上訴人亦自承已將工程款四百萬元直接交付上訴人
（一審卷十九頁反面），上訴人公司之負責人簡萬貴收受工程款後，復於被上訴人持
有之工程契約書簽字（一審卷七十五頁）；又被上訴人多次以存證信函催告上訴人補
正工程施工，均於存證信函載明「貴公司（即上訴人）承辦本公司（即被上訴人）信
陽停車場地下基礎工程」等字句（一審卷三四至四五頁），足證上開基樁工程係由上
訴人直接向被上訴人承攬。被上訴人雖提出上訴人與南誼公司之工程承攬合約書為證
（一審卷十六頁），並經證人即南誼公司之負責人呂玲玲到庭證稱「這個工程是我承
包的，再轉包給金吉盛公司」等語（一審卷十九頁）。惟兩造間苟無承攬關係存在，
為何被上訴人直接將工程款給付上訴人，並多次以存證信函催告上訴人補正工程之施
工，其證言尚非可採。上訴人主張南誼公司所以分別與兩造訂約，係因被上訴人非營
造公司，不能為上開工程之承造人，乃向南誼公司借牌由被上訴人與南誼公司簽訂工
程合約書後，再由南誼公司與上訴人簽訂工程契約書，以符形式上之合法等語，即屬
可採。上訴人主張上開工程係其直接向被上訴人承包等情，尚可採信。被上訴人原將
信陽停車場之地下基礎工程全部交由上訴人承攬，嗣上訴人實際施工者僅地下基礎工
程中之十三支基樁，為兩造所不爭執，足認兩造所訂承攬契約除十三支基樁外，均已
合意解除。又上訴人公司之負責人簡萬貴於被上訴人持有之原訂工程契約書付款辦法
關於完成基樁七支後付款二百萬元項下，註明補追加材料費六十五萬元，並於收受工
程款後在契約書上簽名及載明收訖之意旨（一審卷七十五頁工程契約書），足證兩造
就僅剩之十三支基樁工程，仍合意按原訂契約所約定之條件履行。依上訴人提出之原
訂工程契約書附表（一審卷五七、五八頁）所載，十三支基樁之工程款為四百四十九
萬零二百元，加上上述之補追加材料費六十五萬元，上訴人之承攬報酬計為五百十四
萬零二百元，扣除已給付之四百萬元，尚欠一百十四萬零二百元。上訴人雖主張其承
攬之十三支基樁中之七支由原定之直徑一百公分，變更為一百三十公分，除追加材料
費六十五萬元外，尚應增加人工費用九十八萬五千六百四十一元云云，惟其公司之負
責人簡萬貴既於契約書上簽註「補追加材料費六十五萬元」，顯見其已同意追加材料
費六十五萬元即可，不再請求其餘費用，否則豈不一併載明。上訴人另請求該人工費
用，即屬無據。上訴人既僅承攬十三支基樁工程，其餘之基礎工程均已合意解除，其
主張依原訂契約之約定按工程款比例加給營利管理費及稅捐計四十二萬三千二百七十
二元，亦非有據。上訴人承攬之基樁，因未低於地面二點二公尺，本應予鋸除，為上
訴人所不爭執，並經被上訴人以存證信函催告補正，上訴人逾期未鋸除，遂由被上訴
人自行僱工鋸除，共花費十五萬零五百七十元，亦有存證信函及請款單可稽（一審卷
四十頁、五十頁），則被上訴人辯稱其得依民法第四百九十四條之規定減少該部分之
承攬報酬，即屬可採。上訴人承攬之基樁工程完工後，業由被上訴人繼續完成其餘之
工程，為被上訴人所不爭執，是以上訴人雖未提出試樁報告，已足認被上訴人就該工
程已為驗收合格，被上訴人以上訴人未提出試樁報告，而拒付工程款，尚非可採。至
於被上訴人另辯稱因上訴人之工作另有其他瑕疵，經僱請第三人修補，其費用合計十
六萬九千八百七十七元，應自工程款中扣除云云，已為上訴人所否認，而被上訴人所
提出之存證信函，係其單方寄給上訴人，上訴人未為任何答覆，自不足為被上訴人有
利之證明。上訴人承攬之基樁工程於八十二年十月間完工之後，即由被上訴人繼續施
作其餘工程，則被上訴人於八十二年十二月十二日至八十三年十月二十三日數次僱工
清理之水溝，尚難遽認係上訴人施工所造成之阻塞。另證人蕭博華證稱竣越公司施工
時，僅稍為破壞道路等語，亦不足為被上訴人有利之證明。被上訴人抗辯應自工程款
中扣除上開費用，為不可採。本件上訴人之承攬報酬計為五百十四萬零二百元，扣除
已給付之四百萬元，及鋸除過長基樁之費用十五萬零五百七十元，尚欠九十八萬九千
六百三十元。從而上訴人本於承攬關係，請求被上訴人給付工程款九十八萬九千六百
三十元及法定遲延利息，為有理由，應予准許。逾此範圍之請求，為無理由，不應准
許。爰維持第一審所為上訴人敗訴部分之判決，駁回其上訴，經核於法並無違背。上
訴論旨，仍執陳詞，就原審取捨證據、認定事實及解釋契約之職權行使，指摘原判決
其敗訴部分不當，求予廢棄，非有理由。
據上論結，本件上訴為無理由。依民事訴訟法第四百八十一條、第四百四十九條第一
項、第七十八條，判決如主文。
中      華      民      國    八十五    年      七      月      十二    日
                              最高法院民事第二庭
                                  審判長法官  曾  桂  香
                                        法官  徐  璧  湖
                                        法官  劉  福  聲
                                        法官  蘇  達  志
                                        法官  顏  南  全
      右正本證明與原本無異
                                              書  記  官
中      華      民      國    八十五    年      七      月     二十五   日


司法院資訊處製作；財團法人民間司法改革基金會備份。
